臺灣宜蘭地方法院刑事判決
109年度訴字第381號
公  訴  人  臺灣宜蘭地方檢察署檢察官
被      告  呂家瑋



選任辯護人  吳光群律師
            王清白律師
上列被告因毒品危害防制條例等案件，經檢察官提起公訴（109
年度偵字第3587號、第4388號、第4481號、第5470號、第5557號
、第5639號、第6453號），本院判決如下：
    主  文
甲○○共同犯販賣第三級毒品未遂罪，處有期徒刑壹年玖月；又共
同犯藥事法第八十三條第一項之轉讓偽藥罪，處有期徒刑柒月。
應執行有期徒刑貳年。緩刑伍年，緩刑期間付保護管束，並應於
本判決確定後壹年內，向檢察官指定之政府機關、政府機構、行
政法人、社區或其他符合公益目的之機構或團體提供壹佰貳拾小
時之義務勞務。
    犯罪事實
一、甲○○、乙○○（由本院另行審結）均明知愷他命為毒品危害防
    制條例第2條第2項第3款所列管之第三級毒品，依法不得持
    有或販賣，竟基於意圖營利而共同販賣第三級毒品之犯意聯
    絡，於民國109年6月16日零時30分前之某時，先由乙○○以其
    所有0000000000號行動電話內之臉書通訊軟體與吳懿宸談妥
    買賣愷他命之數量及價額後，於109年6月16日零時30分許，
    甲○○駕駛自小客車搭載乙○○前往宜蘭縣員山鄉圖書館前，由
    乙○○向吳懿宸收取新臺幣（下同）5000元，因乙○○表示身上
    沒有愷他命要向朋友調貨，再相約在宜蘭縣員山鄉慈惠寺停
    車場見面交付毒品，後因乙○○、甲○○均未能購得愷他命，甲
    ○○再於同日1時4分許，駕駛自小客車搭載乙○○前往宜蘭縣員
    山鄉慈惠寺停車場，將5000元退還給吳懿宸，而販賣未遂。
二、甲○○、乙○○（由本院另行審結）明知愷他命為毒品危害防制
    條例第2條第2項第3款所列管之第三級毒品，且係行政院衛
    生署公告管制之藥品，除依藥事法相關規定依法製造外，係
    屬藥事法所稱未經核准擅自製造之偽藥，未經許可，不得擅
    自轉讓，竟共同基於轉讓偽藥愷他命之犯意聯絡，於109年6
    月16日凌晨1時4分許，在宜蘭縣員山鄉慈惠寺停車場前，將
    重約0.3或0.4公克的愷他命摻入香菸內無償提供給吳懿宸、
    曹玉慶施用。
三、案經宜蘭縣政府警察局三星分局報告臺灣宜蘭地方檢察署檢
    察官偵查起訴。
    理  由
壹、證據能力部分：按被告以外之人於審判外之言詞或書面陳述
    ，除法律有規定者外，不得作為證據；又被告以外之人於審
    判外之陳述，雖不符合同法第159條之1至第159條之4之規定
    ，但經當事人於審判程序同意作為證據，法院審酌該言詞陳
    述或書面陳述作成時之情況，認為適當者，亦得為證據。當
    事人、代理人或辯護人於法院調查證據時，知有第159條第1
    項不得為證據之情形，而未於言詞辯論終結前聲明異議者，
    視為有前項之同意，刑事訴訟法第159條第1項、第159條之5
    分別定有明文。經查，本判決下列所引用被告甲○○以外之人
    於審判外之言詞或書面陳述，雖屬傳聞證據，惟公訴人、被
    告甲○○及辯護人於本院準備程序及審判期日中表示無意見而
    不予爭執，且迄至言詞辯論終結前亦未再聲明異議，本院審
    酌此等證據資料製作時之情況，尚無違法不當及證明力明顯
    過低之瑕疵，亦認為以之作為證據應屬適當，揆諸前開規定
    ，認前揭證據資料均有證據能力。又本院下列所引用卷內非
    供述證據之證據能力部分，並無證據證明係公務員違背法定
    程序所取得，且當事人於本院亦均未主張排除其證據能力，
    且迄本院言詞辯論終結前均未表示異議，本院審酌前揭書證
    並無顯不可信之情況與不得作為證據之情形，依刑事訴訟法
    第158條之4反面解釋，應認均有證據能力，合先敘明。
貳、實體部分：
一、上揭犯罪事實一，業據被告甲○○於警詢及本院審理時坦承不
    諱；另就犯罪事實二部分，亦經被告於本院審理時坦承不諱
    ，核與同案被告乙○○於本院審理時之供述、證人吳懿宸、曹
    玉慶、張志豪於警詢及檢察官偵訊時證述之情節均大致相符
    ，並有行車紀錄器錄影畫面翻拍照片及譯文（見109年度偵
    字第6453號卷109頁至第115頁）、行車紀錄器錄影檔案光碟
    1片等在卷可稽，被告之任意性自白與事實相符，可以採信
    。
二、綜上，本案事證明確，被告之前揭犯行均堪以認定，應予依
    法論科。
三、論罪科刑
（一）被告行為後，毒品危害防制條例業經總統於109年1月15日
      公布修正，並自109年7月15日生效施行，修正前該條例第
      4條第3項原規定：「製造、運輸、販賣第三級毒品者，處
      7年以上有期徒刑，得併科新臺幣7百萬元以下罰金」，修
      正後則規定：「製造、運輸、販賣第三級毒品者，處7年
      以上有期徒刑，得併科新臺幣1千萬元以下罰金」，修正
      前該條例第17條第2項規定：「犯第四條至第八條之罪於
      偵查及審判中均自白者，減輕其刑」，修正後則規定：「
      犯第四條至第八條之罪於偵查及歷次審判中均自白者，減
      輕其刑」，經比較修正前後之法律，修正後毒品危害防制
      條例第4條第3項提高罰金刑上限；修正後毒品危害防制條
      例第17條第2項則限制被告需於偵查及歷次審判中均自白
      ，始符合減刑之要件；故上開等條文修正後之規定均對被
      告較為不利，依刑法第2條第1項前段規定，應適用被告行
      為時之法律即修正前毒品危害防制條例之規定論處。
（二）愷他命為毒品條例第2條第2項第3款規定之第三級毒品，
      並經衛生福利部公告為管制藥品管理條例第3條第2項之第
      三級管制藥品，而第三級管制藥品之製造或輸入，依藥事
      法第39條之規定，應向中央衛生主管機關申請查驗登記，
      並經核領藥品許可證後，始得製造或輸入並為醫藥及科學
      上使用，倘非經核准，不得轉售或轉讓。且藥物之製造，
      應依藥事法第57條之規定辦理。再衛生福利部食品藥物管
      理署迄今僅核准藥品公司輸入愷他命原料藥製藥使用，未
      曾核准個人輸入。又國內既僅核准藥品公司輸入愷他命原
      料藥製藥使用，未曾核准個人輸入，且臨床醫療用之愷他
      命均為注射液形態。本案被告轉讓愷他命部分，據證人吳
      懿宸於檢察官偵訊時證稱：愷他命弄碎後放入菸裡抽等語
      （見109年度偵字第5557號卷第110頁反面），是被告甲○○
      轉讓之愷他命乃屬非經核准製造供臨床醫療用之注射液形
      態，亦非循醫師合法調劑、供應之管道取得，應係非經核
      准擅自製造之偽藥。又一犯罪行為同時有二種以上之法律
      規定可資處罰者，為法條競合，應先依「重法優於輕法」
      、「後法優於前法」等法理，以決定適用之法律；是知悉
      愷他命為偽藥而轉讓予他人，除應成立毒品條例第8條第3
      項之轉讓第三級毒品罪外，亦同時構成藥事法第83條第1
      項之轉讓偽藥罪，為一犯罪行為同時有二種法律可資處罰
      之法條競合，應依「重法優於輕法」、「後法優於前法」
      法理，擇一處斷。而依藥事法第83條第1項規定轉讓偽藥
      罪，其法定刑為「7年以下有期徒刑，得併科新臺幣5千萬
      元以下罰金。」，毒品條例第8條第3項轉讓第三級毒品罪
      ，其法定刑則為「3年以下有期徒刑，得併科新臺幣30萬
      元以下罰金。」，經比較後，藥事法第83條第1項轉讓偽
      藥罪之法定本刑，較毒品條例第8條第3項轉讓第三級毒品
      罪之法定本刑為重。準此，依前述「重法優於輕法」之法
      理，應優先適用藥事法之規定論處。
（三）故核被告就犯罪事實一所為，係犯修正前毒品危害防制條
      例第4條第6項、第3項之販賣第三級毒品未遂罪，被告固
      已著手販賣愷他命之行為，然因無法取得並交付愷他命而
      不遂，屬未遂犯，爰依刑法第25條第2項之規定減輕其刑
      ，被告就上開販賣第三級毒品未遂之犯行，與共犯乙○○間
      有犯意聯絡及行為分擔，應論以共同正犯；被告就犯罪事
      實二所為，係犯藥事法第83條第1項之轉讓偽藥罪，被告
      就上開轉讓偽藥之犯行，與共犯乙○○間有犯意聯絡及行為
      分擔，應論以共同正犯，又被告係一行為同時轉讓愷他命
      予曹玉慶、吳懿宸施用，係一行為同時觸犯二轉讓偽藥罪
      ，應依刑法第55條想像競合犯之規定，從一處斷。被告所
      犯上開販賣第三級毒品未遂罪、轉讓偽藥罪之犯意各別，
      行為互異，應予分論併罰。至於被告轉讓愷他給曹玉慶、
      吳懿宸施用之數量，被告於本院審理時供稱約0.3公克或0
      .4公克（見本院卷二第184頁），依罪疑唯輕原則，被告
      為本案轉讓愷他命犯行時，所持有之愷他命純質淨重應未
      逾5公克，是被告持有愷他命之行為，並無處罰之規定，
      另藥事法並無處罰單純持有偽藥之行為，故本件無持有愷
      他命之低度行為，為轉讓之高度行為所吸收而不另論罪之
      問題，附此敘明。
（四）毒品危害防制條例第17條第2項規定犯該條例第4條至第8
      條之罪於偵查及歷次審判中均自白者，減輕其刑。其立法
      理由揭明：「在於使犯第4條至第8條之毒品案件之刑事訴
      訟程序儘早確定，並鼓勵被告自白認罪，開啟其自新之路
      」，旨在針對是類案件性質，其案情比較隱密而複雜，證
      據蒐集、調查及犯罪事實認定相對困難，藉此優惠，鼓勵
      行為人及時悔悟，同時使偵、審程序較易順利進行，亦容
      易折服而告確定，兼收節省訴訟勞費之效。被告於警詢及
      本院審理時，就前揭販賣第三級毒品未遂之犯罪事實均自
      白犯行，爰依修正前毒品危害防制條例第17條第2項之規
      定減輕減刑，並依法遞減之。
（五）爰以行為人之責任為基礎，審酌被告前無任何科刑紀錄，
      有臺灣高等法院被告前案紀錄表1份在卷可參，素行尚可
      ，年輕識淺，明知第三級毒品愷他命具有成癮性、濫用性
      及對國民健康具有危害性，竟與共犯乙○○共同販賣愷他命
      牟利，助長毒品之流通、使他人更受毒品危害之風險，縱
      其行為僅止於未遂，其犯罪所生危害程度仍屬嚴重。又轉
      讓屬於偽藥之愷他命給他人施用，轉讓之數量不多，次數
      僅有1次；並考量被告坦承犯行之犯後態度，被告自述其
      為大學畢業之智識程度、已婚，育有3名未成年子女、從
      事物流司機工作、家庭經濟狀況小康，暨其犯罪之動機、
      目的、手段等一切情狀，分別量處如主文所示之刑，並定
      其應執行之刑。
（六）被告前未曾因故意犯罪受有期徒刑以上刑之宣告，有臺灣
      高等法院被告前案紀錄表1份在卷可參，因一時失慮致罹
      刑章，犯後於本院審理中業已坦認犯行，信被告經此偵審
      程序及前揭刑之宣告後，應能知所警惕，諒無再犯之虞，
      前開所宣告之刑以暫不執行為適當，爰依刑法第74條第1
      項第1款之規定，併予宣告緩刑5年。另為期被告能於義務
      勞務育建立正確之法治觀念，促使被告日後重視法規範秩
      序並知謹慎行事，認除前開緩刑之宣告外，亦應課予被告
      預防再犯所為之必要命令，爰依刑法第74條第2項第5款之
      規定，命其應於本判決確定後1年內，向檢察官指定之政
      府機關、政府機構、行政法人、社區或其他符合公益目的
      之機構或團體提供120小時之義務勞務，併依刑法第93條
      第1項第2款規定，諭知於緩刑期間付保護管束，以啟自新
      。如被告未遵循本院諭知之上開緩刑期間所定負擔，且情
      節重大者，足認原宣告之緩刑難收其預期效果，而有執行
      刑罰之必要者，檢察官得依同法第75條之1第1項第4款之
      規定，聲請撤銷本件緩刑之宣告，併此敘明。
四、按毒品危害防制條例第2條第2項規定，毒品依其成癮性、濫
    用性及對社會危害性分為四級，然施用或持有第三、四級毒
    品，因其可罰性較低，除就持有第三、四級毒品純質淨重20
    公克以上（現行法改為「純質淨重5公克」以上）設有處罰
    規定外，未另設處罰之規定。惟鑑於第三、四級毒品均係管
    制藥品，特於同條例第11條之1明定無正當理由，不得擅自
    持有；第18條第1項中段復規定查獲之第三、四級毒品，無
    正當理由而擅自持有者，沒入銷燬之。從而，依同條例第18
    條第1項中段規定應沒入銷燬之毒品，專指查獲施用、持有
    第三、四級毒品，但不構成犯罪行為而言；倘係查獲持有第
    三、四級毒品純質淨重20公克以上者，既屬同條例相關法條
    明文規定處罰之犯罪行為，即非該條項應依行政程序沒入銷
    燬之範圍。又同條例對於犯持有第三、四級毒品純質淨重20
    公克以上之罪所查獲第三、四級毒品之沒收，並無特別規定
    ，如其行為已構成犯罪，則該毒品即屬不受法律保護之違禁
    物，應回歸刑法之適用，依刑法第38條第1項之規定沒收之
    （最高法院98年度台上字第6117號判決意旨參照）。經查，
    扣案之被告所有愷他命1包（毛重0.7571公克、驗餘毛重0.7
    431公克）、咖啡包殘渣袋2個（毛重合計2.1950公克，驗出
    第三級毒品4-甲基甲基卡西酮成分），有慈濟大學濫用藥物
    檢驗中心109年8月21日慈大藥字第000000000號鑑定書（見
    本院卷一第183頁）在卷可稽，被告供稱係供其施用及施用
    所剩之物等情，業經被告供承明確，且卷內並無證據證明該
    等毒品係被告本案轉讓毒品所剩餘，該等毒品之純質淨重亦
    未達20公克以上，則依前開說明，上開扣案物應屬行政沒入
    之範疇，而非本院可得宣告沒收銷燬。至於扣案之被告所有
    行動電話1支（含門號0000000000號SIM卡1張）、K盤1個，
    均無證據顯示與被告所犯本案相關，自無庸對之宣告沒收。
據上論斷，應依刑事訴訟法第299條第1項前段，修正前毒品危害
防制條例第4條第6項、第3項、第17條第2項，藥事法第83條第1
項，刑法第2條第1項前段、第11條、第28條、第25條第2項、第5
5條、第51條第5款、第74條第1項第1款、第2項第5款、第93條第
1項第2款，判決如主文。　　
本案經檢察官林小刊提起公訴，檢察官劉憲英到庭執行職務。
中　　華　　民　　國　　110 　年　　11　　月　　11　　日
                  刑事第三庭審判長法  官  許乃文
                                  法  官  游欣怡
                                  法  官  劉芝毓
以上正本證明與原本無異。
如不服本判決應於收受本判決後20日內向本院提出上訴書狀，並
應敘述具體理由。若未敘述理由者，應於上訴期間屆滿後20日內
向本院補提理由書狀(均須按他造當事人之人數附繕本)。
附錄法條：
修正前毒品危害防制條例第4條第3項：
製造、運輸、販賣第三級毒品者，處七年以上有期徒刑，得併科
新臺幣七百萬元以下罰金。
藥事法第83條
明知為偽藥或禁藥，而販賣、供應、調劑、運送、寄藏、牙保、
轉讓或意圖販賣而陳列者，處7年以下有期徒刑，得併科新臺幣5
千萬元以下罰金。
犯前項之罪，因而致人於死者，處7年以上有期徒刑，得併科新
臺幣1億元以下罰金；致重傷者，處3年以上12年以下有期徒刑，
得併科新臺幣7千5百萬元以下罰金。
因過失犯第1項之罪者，處2年以下有期徒刑、拘役或科新臺幣5
百萬元以下罰金。
第1項之未遂犯罰之。